【裁判字號】    99,交聲,73
【裁判日期】    990308
【裁判案由】    違反道路交通管理處罰條例聲明異議
【裁判全文】
臺灣臺東地方法院交通事件裁定        99年度交聲字第73號
原處分機關  交通部公路總局高雄區監理所臺東監理站
異  議  人
即受處分人  甲○○
上列異議人即受處分人因違反道路交通管理處罰條例案件，對於
交通部公路總局高雄區監理所臺東監理站，於民國99年2 月23日
所為之裁決處分（原處分案號：東監違裁字第裁81-T00000000號
）聲明異議，本院裁定如下：
    主  文
原處分關於吊扣職業聯結車駕駛執照貳拾肆個月部分撤銷。
前項撤銷部分，甲○○普通小型車駕駛人駕駛普通小型車，經測
試檢定酒精濃度超過規定標準，貳年內禁止考領普通小型車駕駛
執照。
    理  由
一、異議意旨略以：異議人即受處分人（下稱異議人）甲○○於
    民國98年9 月12日12時10分許，駕駛車牌號碼WO-6277 號自
    用一般小客車，行經臺東縣臺東市○○路段時，為警舉發「
    汽車駕駛人酒精濃度超過規定標準（0.25-0.4）因而肇事致
    人受傷」違規，並經原處分機關裁處異議人罰鍰新臺幣（下
    同）19,500元、施以道路交通安全講習及吊扣職業聯結車駕
    駛執照24個月等處分。然異議人違規當時駕駛的是自用一般
    小客車，不應吊扣職業聯結車駕駛執照，為此聲明異議，請
    求撤銷原處分中吊扣職業聯結車駕駛執照之部分等語。
二、原處分意旨略以：異議人甲○○於上開時、地，因酒後駕駛
    ，經臺東縣警察局臺東分局員警以東警交字第T00000000 號
    舉發違反道路交通管理事件通知單，舉發「汽車駕駛人酒精
    濃度超過規定標準（0.25-0.4）因而肇事致人受傷」，爰依
    道路交通管理處罰條例第35條第1 項第1 款、第24條之規定
    ，裁處異議人罰鍰19,500元、施以道路交通安全講習及吊扣
    職業聯結車駕駛執照24個月；其中就吊扣駕照部分，異議人
    違規當時雖係駕駛自用一般小貨車，然因其違規當時僅持有
    職業聯結車駕駛執照，爰吊扣其職業聯結車駕駛執照24個月
    等語。
三、按汽車駕駛人，駕駛汽車經測試檢定酒精濃度超過規定標準
    ，處汽車駕駛人15,000元以上60,000元以下罰鍰，並當場移
    置保管該汽車及吊扣其駕駛執照1 年；因而肇事致人受傷者
    ，並吊扣其駕駛執照2 年；汽車駕駛人有第35條第1 項規定
    之情形者，應接受道路交通安全講習，道路交通管理處罰條
    例第35條第1 項第1 款、第24條第1 項第2 款分別定有明文
    。次按汽車駕駛人，因違反本條例及道路交通安全規則之規
    定，受吊銷駕駛執照處分時，吊銷其持有各級車類之駕駛執
    照，道路交通管理處罰條例第68條定有明文，前揭規定係於
    94年12月14日修正公布，並於95年3 月1 日施行，而修正前
    之道路交通管理處罰條例第68條則規定「汽車駕駛人，因違
    反本條例及道路交通安全規則之規定，受吊扣或吊銷駕駛執
    照處分時，吊扣或吊銷其持有各級車類之駕駛執照」，觀其
    修法意旨，係以「原條文將違規駕駛人所持有之各級車類駕
    駛執照一併吊扣或吊銷，失之過酷，影響人民工作及生活甚
    鉅」為由，而刪除吊扣駕駛人駕駛執照時，應吊扣駕駛人持
    有各級車類駕駛執照之規定，是依現行道路交通管理處罰條
    例，已無得吊扣駕駛人所持有他級駕駛執照之依據存在。從
    而，於執行吊扣駕駛人駕駛執照之處分時，自僅得吊扣駕駛
    人違規時所駕駛該級車類之駕駛執照，以限制其繼續駕駛該
    級車類行駛道路之權利；若駕駛人並無該級車類之駕駛執照
    ，即應依同條例第67條第6 項「汽車駕駛人違反本條例規定
    ，應受吊扣駕駛執照處分，於汽車駕駛人係無駕駛執照駕車
    者，在所規定最長吊扣期間內，不得考領駕駛執照。」之規
    定處理。
四、經查：
（一）異議人於上開時、地駕駛上開自用一般小客車，因有「汽
      車駕駛人酒精濃度超過規定標準（0.25-0.4）因而肇事致
      人受傷」之違規，經臺東縣警察局臺東分局員警，以東警
      交字第T00000000 號舉發違反道路交通管理事件通知單舉
      發，嗣經原處分機關依道路交通管理處罰條例第第35條第
      1 項第1 款、第24條第1 項第2 款之規定，裁處異議人罰
      鍰19,500元、施以道路交通安全講習及吊扣駕駛執照24個
      月等情，為異議人所不爭執，復有上開舉發違反道路交通
      管理事件通知單、交通部公路總局高雄區監理所臺東監理
      站東監違裁字第裁81-T00000000號裁決書各1 份在卷可稽
      ，其違規行為堪以認定。
（二）本件異議人於違規行為時，係駕駛自用一般小客車，揆諸
      上開說明，其依法應受吊扣普通小型車駕駛執照之處分，
      惟因其違規當時僅持有職業聯結車駕駛執照，有卷附汽車
      駕駛人查詢資料1 紙可證，故原處分機關應依法禁止異議
      人在法定最長吊扣期間內考領普通小型車駕駛執照，不得
      僅因異議人無普通小型車駕駛執照可供吊扣，而任意吊扣
      其職業聯結車之駕駛執照。
（三）綜上所述，本件異議人雖有上開違規行為，然依上開說明
      ，原處分機關已無吊扣異議人職業聯結車駕駛執照之法律
      依據，卻予裁罰，顯然違背法律規定。從而，異議人聲明
      異議，為有理由，應由本院撤銷原處分中關於吊扣駕照部
      分，並自為裁罰如主文第二項所示，以期適法。
據上論斷，依道路交通管理處罰條例第87條第2 項，道路交通案
件處理辦法第20條前段，裁定如主文。
中    華    民    國    99    年     3    月    8     日
                  交通法庭    法  官  李俊彬
以上正本證明與原本無異。
如不服本裁定，應於裁定送達後5日內向本院提出抗告狀（須附
繕本）。
「切勿逕送上級法院」
                              書記官  陳昭穎
中    華    民    國    99    年    3     月    8     日

司法院資訊處製作；財團法人民間司法改革基金會備份。
